【裁判字號】    99,訴,1042
【裁判日期】    991104
【裁判案由】    返還房屋等
【裁判全文】
臺灣士林地方法院民事裁定              99年度訴字第1042號
原      告  甲○○
被      告  乙○○
上列當事人間返還房屋等事件，本院裁定如下：
    主  文
原告之訴駁回。
訴訟費用由原告負擔。
    理  由
一、原告起訴主張：緣門牌號碼臺北市○○區○○路72巷19號之
    未辦保存登記建物（下稱系爭房屋），係原告於60年前所興
    建，詎原告搬到新家後，系爭房屋於民國90年間遭被告竊佔
    ，至今仍未搬離，原告雖於97年間對被告提出刑事竊佔告訴
    ，然遭檢察官以追訴時效已完成為由，予以不起訴處分。而
    系爭房屋確為原告所有，為此提起本件訴訟，並聲明：被告
    應將系爭房屋騰空返還予原告。
二、被告則以：本件訴訟前業經本院96年度士簡字第1639號及97
    年度簡上字第126 號事件裁判過，而聲明：原告之訴駁回。
三、按，原告之訴，其訴訟標的為確定判決之效力所及者，法院
    應以裁定駁回之。民事訴訟法第249 條第1 項第7 款後段定
    有明文。是為訴訟標的之法律關係，於確定之終局判決中已
    經裁判者，就該法律關係即有既判力，有一事不再理原則之
    適用。所謂一事不再理之原則，乃指同一事件已有確定之終
    局判決者而言；其所謂同一事件，必同一當事人就同一法律
    關係而為同一之請求（最高法院19年上字第278 號判例意旨
    參照）。經查：原告曾於96年11月6 日對被告提起返還房屋
    訴訟，主張門牌號碼臺北市○○區○○路72巷19號之房屋係
    其於38年間出資興建，被告於90年間趁該房屋無人居住，在
    無任何法律上之權源下，擅自竊佔為自己所有並居住至今，
    該房屋確為原告所有，故依民法第767 條規定，請求被告將
    該房屋遷讓返還原告等語；嗣上開事件經本院96年度士簡字
    第1639號判決原告之訴駁回，原告不服提起上訴，復經本院
    97年度簡上字第126 號判決駁回其上訴確定在案。上述事實
    業經本院依職權調閱本院96年度士簡字第1639號及97年度簡
    上字第126 號事件卷宗查核屬實，並為兩造所不爭執。而本
    件原告主張門牌號碼臺北市○○區○○路72巷19號之房屋為
    其所有，被告擅自占用該房屋，故請求被告將該房屋騰空返
    還原告，其訴訟標的法律關係顯然已為本院96年度士簡字第
    1639號及97年度簡上字第126 號事件之既判力效力所及。茲
    原告就已為確定判決效力所及之訴訟標的，復提起本件訴訟
    ，依前揭規定，自非合法，應予駁回。
四、依民事訴訟法第249 條第1 項第7 款後段，第95條，第78條
    裁定如主文。
中    華    民    國    99    年    11    月    4     日
                  民事第一庭  法  官  陳燁真
以上正本證明與原本無異。
如對本裁定抗告，應於裁定送達後10日內向本院提出抗告狀，並
繳納抗告費新臺幣1,000元。
中    華    民    國    99    年    11    月    8     日
                              書記官  謝達人

司法院資訊處製作；財團法人民間司法改革基金會備份。
